【裁判字號】    98,上訴,18
【裁判日期】    980428
【裁判案由】    毒品危害防制條例
【裁判全文】
臺灣高等法院臺南分院刑事判決          98年度上訴字第18號
上  訴  人
即  被  告  丙○○
                    現羈押於臺灣臺南看守所
選任辯護人  劉意律師
上列上訴人因毒品危害防制條例案件，不服臺灣雲林地方法院97
年度訴字第1080號中華民國97年11月28日第一審判決（起訴案號
：臺灣雲林地方法院檢察署97年度偵字第3689號），提起上訴，
本院判決如下：
    主  文
原判決關於丙○○於民國97年7月14日下午販賣安非他命有罪部
分及定應執行刑部分撤銷。
其他上訴駁回（即丙○○販賣第二級毒品所處有期徒刑玖年併沒
收部分，及販賣第一級毒品所處有期徒刑拾柒年併沒收部分之上
訴均駁回）。
前項上訴駁回部分，應執行有期徒刑壹拾玖年；扣案夾鏈袋壹包
、門號0000000000號行動電話壹支（含SIM卡壹張）均沒收之；
販賣第一級毒品所得新臺幣柒仟元、販賣第二級毒品所得新臺幣
貳仟元均沒收，如全部或一部不能沒收時，以其財產抵償之。
    犯罪事實
一、丙○○明知海洛因及安非他命分別係毒品危害防制條例所列
    管之第一級及第二級毒品不得販賣，竟意圖營利：
    (一)基於販賣第二級毒品安非他命（以下稱安非他命）之犯意
      ，於民國97年4月17日下午05時17分許，乙○○以其家中
      00-0000000號電話，撥打丙○○所有之門號0000000000號
      行動電話，雙方約定好向丙○○購買安非他命之數量、地
      點後，丙○○旋於同日下午5時50分許，駕駛車牌號碼9R-
      4528號自用小客車前往雲林縣土庫鎮土庫公車站旁，以一
      手交錢一手交貨之方式，向乙○○收取新臺幣（下同）2
      千元，並交付安非他命1包予乙○○。
    (二)基於販賣第一級毒品海洛因（以下稱海洛因）及安非他命
      之犯意，於97年7月11日下午3時27分許，乙○○另以門號
      0000000000號行動電話，撥打丙○○上開行動電話聯繫，
      雙方談妥購買海洛因8分之1錢及安非他命4分之1錢合計7
      千元之交易數量及地點後，丙○○旋於同日下午3時45分
      許駕駛車牌號碼9R-4528號自用小客車，至雲林縣土庫鎮
      溪邊里9鄰溪埔20之6號其住處附近，將海洛因及安非他命
      各1包同時交付予乙○○，並向其收取7千元之價金。
二、案經雲林縣警察局移送臺灣雲林地方法院檢察署檢察官偵查
    起訴。
    理  由
壹、證據能力部分：
一、被告丙○○及其辯護人，對於檢察官所舉書面證據之證據能
    力，主張證人乙○○之警詢及偵查中未具結筆錄，均為被告
    以外之人於審判外之陳述，認係傳聞證據，不同意作為證據
    。查證人乙○○於審判中已以證人身分到庭作證，且無刑事
    訴訟法第159條之1至第159條之4之例外情形，而被告及其辯
    護人復不同意證人乙○○於警詢之陳述作為證據使用，亦無
    刑事訴訟法第159條之5規定之例外情形，依刑事訴訟法第15
    9條第1項規定，不得作為證據。
二、刑事訴訟法第158條之3規定：「證人、鑑定人依法應具結而
    未具結者，其證言或鑑定意見，不得作為證據。」所謂「依
    法應具結而未具結者」，係指檢察官或法官依刑事訴訟法第
    175條之規定，以證人身分傳喚被告以外之人（證人、告發
    人、告訴人、被害人、共犯或共同被告）到庭作證，或雖非
    以證人身分傳喚到庭，而於訊問調查過程中，轉換為證人身
    分為調查時，此時其供述之身分為證人，則檢察官、法官自
    應依本法第186條有關具結之規定，命證人供前或供後具結
    ，其陳述始符合第158條之3之規定，而有證據能力。若檢察
    官或法官非以證人身分傳喚而以共犯、共同被告身分傳喚到
    庭為訊問時，其身分既非證人，即與「依法應具結」之要件
    不合，縱未命其具結，純屬檢察官或法官調查證據職權之適
    法行使，當無違法可言。而前揭不論係本案或他案在檢察官
    面前作成未經具結之陳述筆錄，係屬被告以外之人於偵查中
    向檢察官所為之陳述，本質上屬於傳聞證據，基於保障被告
    在憲法上之基本訴訟權，除該被告以外之人死亡、身心障礙
    致記憶喪失或無法陳述、滯留國外或所在不明而無法傳喚或
    傳喚不到、或到庭後拒絕陳述等情形外，如已經法院傳喚到
    庭具結而為陳述，並經被告之反對詰問，前揭非以證人身分
    而在檢察官面前未經具結之陳述筆錄，除顯有不可信之情況
    者外，依刑事訴訟法第159條之1第2項，仍非不得為證據，
    惟應於判決內敘明其符合傳聞證據例外之理由；又前揭非以
    證人之身分在審判中之陳述筆錄，倘該被告以外之人已經法
    院以證人身分傳喚到庭並經具結作證，且由被告為反對詰問
    ，或有前揭傳喚不能或詰問不能之情形外，該未經具結之陳
    述筆錄因屬審判上之陳述，自有證據能力；若係在另案法官
    面前作成之陳述筆錄，本質上亦屬傳聞證據，自得依本法第
    159條之1第1項之規定，認有證據能力。不能因陳述人未經
    具結，即一律適用本法第158條之3之規定，排除其證據能力
    （最高法院97年臺上字第1373號、96年臺上字第3527號判決
    意旨參照）。本件證人乙○○於檢察官偵查中未經具結之供
    述筆錄，被告及其辯護人固不同意作為證據，然檢察官係以
    被告身分傳喚證人乙○○到案訊問，而證人乙○○於原審及
    本院審理時亦已經傳喚到庭具結陳述，並經被告及其辯護人
    為反對詰問，且未有何顯不可信之情形，故依上開最高法院
    判決見解，應認證人乙○○上開於檢察官面前陳述之筆錄，
    得作為被告之證據。
三、另按被告以外之人於審判外之陳述，雖不符傳聞證據得為證
    據之例外規定，而經當事人於審判程序同意作為證據，法院
    審酌該言詞陳述或書面陳述作成時之情況，認為適當者，亦
    得為證據。當事人、代理人或辯護人於法院調查證據時，知
    有第159條第1項不得為證據之情形，而未於言詞辯論終結前
    聲明異議，視為有前項之同意，刑事訴訟法第159條之5定有
    明文。除前開證據外，被告及其辯護人對於檢察官所舉其餘
    證據，於本院審理時均表示同意作為證據使用或未聲明異議
    ，本院審酌該證據之取得過程並無瑕疵，與本案待證事實間
    復具有相當之關聯性，自得採為證據。
貳、有罪部分：
一、訊據上訴人即被告丙○○固不否認於97年4月17日下午5時17
    分許，以其所有0000000000號行動電話與乙○○聯繫，且通
    話中談妥購買安非他命之數量、地點；另於97年7月11日下
    午3時27分許，以上開行動電話與證人乙○○聯繫，並於通
    話中談妥交易海洛因及安非他命之數量、地點等情，但辯稱
    嗣後並未駕駛車牌號碼9R-4528號自用小客車前往約定地點
    交易，未販賣海洛因或安非他命予證人乙○○，或辯稱證人
    乙○○撥打上開電話是為將出售之毒品取回，以販賣予他人
    ；或稱係與證人乙○○合資購買毒品云云。
二、經查：
（一）被告先後於97年4月17日下午5時50分許，在雲林縣土庫鎮
      土庫公車站旁，販賣1包安非他命予證人乙○○，並向其
      收取2千元；於97年7月11日下午3時45分許，在其上開住
      處附近，販賣8分之1錢海洛因及4分之1錢安非他命予證人
      乙○○，並向證人乙○○收取7千元價金之事實，業據證
      人乙○○於檢察官偵查中結證稱：今日早上有施用海洛因
      及安非他命，扣案安非他命殘渣袋是我的，安非他命殘渣
      袋原來裝的安非他命是向丙○○買的，0000000000號行動
      電話是我在使用，曾用該支電話打給0000000000號電話，
      這支（0000000000號）電話是「阿山」（指丙○○）在用
      ，提示之通訊監聽譯文0000000000與0000000000有打勾的
      部分是我與丙○○的通話，通話內容所指「女生」代表海
      洛因、「男生」代表安非他命，我會打電話給丙○○購買
      海洛因或安非他命，我另外還有用00-0000000號電話跟丙○○購買毒品，8分之1錢的海洛因，大約3千元到3千5百
      元，安非他命4分之1錢要3千元到3千5百元……等語綦詳
      （見偵查卷第14- 15頁）；於原審審理時復結證稱：因吸
      食海洛因跟安非他命被搜索，（97年）10月3日入監執行
      勒戒，我跟丙○○會用電話聯絡，手機、家用電話都有過
      ，家裡電話是00-0000000，手機是0000000000，記得買過
      3次毒品，一、二級毒品都有，在電話會跟他講代號，男
      的、粗的代表安非他命，女的、軟的代表海洛因，97年4
      月17日下午5時17分0000000000與00-0000000號電話通訊
      監察譯文，是我跟被告通話，這通內容講購買安非他命，
      電話裡面談到拿2張，他就知道我要跟他買2千元的安非他
      命，是1包，我去土庫鎮土庫公車站找他，我通完電話馬
      上過去，到車站時間20分鐘左右，我比較早到，被告開三
      菱GALAND轎車來的，我拿錢給他後，他叫我在那邊等一下
      ，過一下他就拿東西給我了。97年7月11日下午3時27分通
      訊監察譯文，這通講拿8分之1錢的海洛因跟半錢的安非他
      命，通完電話1、20分鐘內到他家附近，這次在他家附近
      有1個天橋拿到，我去那邊等他，我身上只有7千元，沒有
      辦法買（電話講的）那麼多，只足夠買4分之1錢的安非他
      命、8分之1錢的海洛因而已，7月11日這天實際拿到海洛
      因8分之1錢、安非他命4分之1錢，2個加起來是7千元，一
      個好像是3千元或是3千5百元，或是2個都是3千5百元，詳
      細金額沒有記得那麼詳細，如果只單買8分之1錢海洛因大
      3千元等語在卷（見原審卷第50-54頁）。
（二）復有被告所有及使用之門號0000000000號行動電話與證人
      乙○○家中00-0000000號電話、證人乙○○使用之門號00
      00000000號行動電話通訊聯絡之譯文在卷可稽，該譯文內
      容如下：
      (1)97年4月17日下午5時17分0000000000號行動電話與00-0
        000000號電話通訊監察譯文（見警卷第42頁）：
        A：代表丙○○（0000-000000）
          B：代表乙○○（00-0000000）
        B：山仔。
          A：你誰？
          B：我沈仔，乙○○。
          A：恩，我知道。
          B：你那邊有辦法幫我處理二，2張嗎？
          A：有。
          B：我等下過去找你。
          A：你到車站打給我。
          B：好。
      (2)97年4月17日下午5時35分0000000000號行動電話與00-0
        000000號電話通訊監察譯文（見原審卷第95頁）
        A：代表丙○○（0000-000000）
          B：代表乙○○（00-0000000）
        B：山仔，你在15分鐘過來車站，我沒有手機可以打。
          A：好。
      (3)97年7月11日下午3時27分0000000000號行動電話與0000
        000000號行動電話通訊監察譯文（見警卷第56頁）：
        A：代表丙○○（0000-000000）
          B：代表乙○○（0000-000000）
        A：喂。
          B：你這隻可以說嗎？
          A：你要說怎樣？
          B：女生8分之1，男生半個啊！
          A：你現在過來啊！
          B：喔，好啦。
      (4)97年07月11日下午3時43分0000000000號行動電話與000
        0000000號行動電話通訊監察譯文（見原審卷第101頁）
        ：
        A：代表丙○○（0000-000000）
          B：代表乙○○（0000-000000）
        B：出來啊！
          A：你到了喔？
          B：嗯！
          A：好！好！
（三）依證人乙○○上開證述及其與被告聯絡之內容，併嗣後其
      向被告購買海洛因或安非他命之數量、價格、交易地點，
      前後尚稱一致，又與卷附97年4月17日下午5時17分、同年
      4月17日下午5時35分、同年7月11日下午3時27分、同年7
      月11日下午3時43分之通訊監察譯文內容互核一致。依上
      開通訊監察譯文內容，證人乙○○於97年4月17日下午5時
      35分許，撥打電話指示被告於15分鐘後至公車站交易，則
      被告與證人乙○○於97年4月17日應是於下午5時50分許交
      易安非他命；又證人乙○○於97年7月11日下午3時43分許
      撥打電話告知被告已至約定之交易地點，通知被告「出來
      」，可見被告與證人乙○○該次交易海洛因及安非他命之
      時間，應是97年7月11日下午3時45分許。另有被告使用之
      0000000000號行動電話及供分裝毒品之容器夾鏈袋1包查
      扣在案，而證人乙○○於97年7月15日為警查獲時，扣得
      之殘渣袋，經送憲兵司令部鑑定結果，該殘渣袋中檢出安
      非他命成分，且證人乙○○為警查獲後，經採其尿液送驗
      ，亦檢出甲基安非他命陽性反應等情，經本院調閱臺灣雲
      林地方法院檢察署97年度毒偵字第1168號乙○○不起訴處
      分案件全卷核閱無訛（含臺灣雲林地方法院97年度聲字第
      1052號准予沒收之裁定，見本院卷第87-90頁）。被告對
      於97年4月17日、97年7月11日，曾以上開行動電話與證人
      乙○○聯繫，雙方並言及交易海洛因或安非他命之數量、
      地點一節，並不爭執，由上情相互勾稽，被告確有本案販
      賣海洛因、安非他命之犯行，洵可認定。
（四）就被告以前詞辯解之說明：
    (一)被告與證人乙○○確實於97年4月17日、同年7月11日以電
      話聯繫，且於97年4月17日、97年7月11日之通話內容中，
      均言及海洛因或安非他命之毒品交易一節，業據證人乙○○證述明確，被告於原審準備程序時，對於上開通話聯繫
      之情形亦不爭執（見原審卷第31頁背面及32頁正面及背面
      ）。茍證人乙○○不知被告有販賣毒品之情事或無意向被
      告購買毒品，又何以多次撥打電話與被告聯繫談論購買毒
      品事宜。再者，證人乙○○若未曾與被告成功交易過毒品
      ，則證人乙○○當不可能一再撥打電話與被告聯繫，且證
      人乙○○於97年7月15日為警查獲同時，扣得其持施用毒
      品之器具與包裝容器均含有安非他命成份之吸食器及殘渣
      袋，經採其尿液送驗，亦檢出甲基安非他命陽性反應，可
      證明證人乙○○有施用毒品之行為及取得毒品之管道，是
      證人乙○○證述其毒品來源係購自被告，即非無據。
    (二)何況被告於97年7月15日檢察官偵查中及原審羈押訊問時
      均供稱，不認識乙○○云云；但於97年7月30日警詢時又
      供述向證人乙○○購買毒品；於原審接押訊問時則供稱，
      97年4月17日、97年7月11日未販賣海洛因予證人乙○○，
      僅轉讓安非他命予證人乙○○，因起訴書所述3次時間前
      一天均曾向證人乙○○購買安非他命，尚未付款，證人乙○○要賣安非他命給別人，跟我拿，等於是他自己的東西
      再拿回去云云。又於原審97年11月11日、97年11月20日審
      理時辯稱，並未賣東西（指毒品）給證人（指乙○○），
      都是我們一起拿錢去向別人買的，合資購買部分，是我們
      當面談的，並沒有在電話裡面講云云，於上訴本院則稱係
      與乙○○合資，一起去向別人買的云云。查被告歷次供述
      反覆不一，先稱不認識乙○○，嗣改稱係向證人乙○○購
      買毒品，再改稱僅轉讓安非他命予證人乙○○，而後再改
      稱係與證人乙○○合資向他人購買毒品。是被告多次之反
      覆供述，何者屬實，其最後之辯解，是否可信，即有疑義
      。再參諸卷附97年4月17日、97年7月11日被告與證人乙○○之通訊監察譯文內容，證人乙○○向被告表示「你那邊
      有辦法幫我處理二，2張嗎？」、「女生8分之1、男生半
      個啊。」等語，均是要向被告購買毒品之意，而非要求被
      告將「安非他命」歸還予其販賣，且證人乙○○於97年7
      月11日之通話中提及「女生」，依證人乙○○於原審偵審
      及本院審理之證述，可知其所言「女生」指「海洛因」，
      「男生」指「安非他命」，被告於原審本準備程序時，亦
      不否認上開2次通話內容均是談論交易安非他命或海洛因
      之數量、地點（見原審卷第31頁背面、第32頁），則被告
      辯稱起訴書所指3次犯行，是證人乙○○向其要回出售予
      被告之安非他命，其僅轉讓安非他命云云，即非可採。此
      外，被告指證人乙○○販賣毒品予被告一節，已為證人乙○○於原審審理時堅詞否認，依卷附通訊監察譯文內容，
      亦顯示係證人乙○○撥打電話向被告購買毒品，並無被告
      向證人乙○○購買毒品之情，被告上開辯解，要難採取。
    (三)至於證人乙○○於原審審理時，雖一度證稱：「我去土庫
      鎮土庫車站找他，他有載我去找一個人，但是那個人我不
      認識。」、「（你剛剛所言7月11日為何是合買的情形？
      購買7千元這次？）因為有時候，我都是上他的車，我在
      他家附近等他，他都開車來，我們會去路邊等人家送東西
      過來，但是東西都是丙○○負責跟那一個人拿的，但那個
      人我不認識。」、「（合買這次，丙○○這次有出錢嗎？
      ）我不知道他的部分出多少錢，他去跟那個人拿的時候，
      我不在旁邊，我在車上坐著而已。基本上我只是拿錢出來
      ，不會管那麼多，我只是單純吸食，拿錢出來跟人家買，
      我不會管他跟別人拿多少，那不關我的事情。」、「（你
      說7月11日合買那次，是否1人出4千元？）對。」、「（
      電話沒有講金額，表示你知道金額多少，不然怎麼準備錢
      ？）我們大部分都是見面再講金額，我身上有的錢先帶過
      去，有時候我錢不夠，一起買會比較便宜，他本身也有吸
      食，有時候他會類似合資去買這樣子。」、「（這次你跟
      丙○○約在他家附近？）對。」、「（你坐上他的車？）
      對。」、「（去哪裡買的？）麥寮那邊。」云云，指被告
      均是以汽車搭載其至他處向他人購買毒品，並明確指97年
      7月11日該次，證人乙○○至被告住處後，被告載其至麥
      寮向他人購買，且其因所帶金額無法購買半錢安非他命，
      被告與其一起合資，每人各出4千元購買半錢安非他命云
      云。惟查證人乙○○於偵查時明確證稱：「（交易地點？
      ）有時在丙○○的土庫鎮家附近，或是在我家的附近。」
      並未證述被告與其約定地點見面後，載其至他處向他人購
      買等情，且證人乙○○於原審審理時先證稱：「（提示97
      年7月11日15時27分通訊監察譯文這通講什麼？）拿8分之
      1錢的海洛因跟半錢的安非他命。」、「（這次在哪裡拿
      的？）應該是在他家附近。」與其偵查時證述尚稱一致。
      雖其嗣後又改稱：「（你剛剛所言7月11日為何是合買的
      情形？購買7千元這次？）因為有時候，我都是上他的車
      ，我在他家附近等他，他都開車來，我們會去路邊等人家
      送東西過來，但是東西都是丙○○負責跟那1個人拿的，
      但那個人我不認識。」、「（這次丙○○開到什麼地方？
      ）次數好幾次，有一次開到麥寮。」、「（這一次？）不
      記得，有時候開到麥寮，有時候開到遊藝場他進去跟人家
      拿，有時候開到路邊，次數很多次，我不記得哪一次是哪
      裡。」云云，表示不記得該次交易地點，但經原審再次詢
      問該次交易地點，證人乙○○又證稱：「（這次你跟丙○○約在他家附近？）對。」、「（你坐上他的車？）對。
      」、「（去哪裡買的？）麥寮那邊。」、「（確定？）是
      的。」云云，確定該次是被告載其至麥寮鄉交易毒品，前
      後供述並不一致，真實性已有可疑。原審再質問被告載其
      至麥寮交易之經過情形，證人乙○○證稱：「（你跟丙○○你上他的車之後，到麥寮那邊，麥寮那邊他自己下車？
      ）我沒有看過對方，丙○○也不會讓我看到。」、「（你
      的意思是你在車上等？）對。」、「（車子停在麥寮什麼
      地方？）麥寮我不是很熟，是他開車負責找人，我只知道
      那邊是麥寮而已。」、「（他下去在哪裡跟別人交易？）
      上對方的車子。」、「（你看得到對方的車子？）看得到
      ，上車以後就開走了，我就在丙○○的車子上面等。」、
      「（對方是什麼車子、車種？）不太記得。」、「（丙○○下車之後多久回到他的車上？）這個算是很細節，過了
      那麼久，記憶沒有那麼深刻。」、「（丙○○上車之後，
      他怎麼把毒品交給你？）東西拿了就走，東西分一分之後
      就各自回家了。」、「（他怎麼分？）丙○○有電子磅秤
      。」、「（怎麼分？）他拿夾鏈袋起來就分。」、「（海
      洛因有分嗎？）沒有。」、「（你的意思是只有安非他命
      有分？）那次是這樣沒有錯。」、「（安非他命他怎麼分
      ？）用夾鏈袋倒過去，用電子磅秤量，量4分之1錢給我。
      」、「（他量了4分之1錢的安非他命給妳之後剩下多少重
      量安非他命你是否知道？）不知道。」、「（他有無告訴
      你那次去跟哪個人拿，那個人的名字、綽號？）沒有，他
      不會讓我知道。」、「（他實際上跟對方買多少錢你也不
      知道？）不知道。」云云（見原審卷第56-60頁）。倘證
      人乙○○與被告於97年7月11日，係一起合資向他人購買
      毒品，證人乙○○焉有不知實際交易地點、交易相對人之
      車輛、綽號及面貌、被告與人交易之時間、被告購買之數
      量及出資之金額等細節，且被告如不願證人乙○○知悉交
      易相對人為何人及其他細節，而於交易毒品時坐上販毒者
      車輛駛離會面地點，讓證人乙○○單獨留在被告車上等待
      被告攜回毒品，被告購畢毒品後立即在車上將證人乙○○
      所購部分分予證人乙○○後，雙方即各自回家，顯然被告
      並無非搭載證人乙○○一同前往購買毒品之必要，被告為
      何要專程載證人乙○○至其與他人約定交易毒品之地點，
      冒使證人乙○○目睹其交易過程之風險，被告大可在證人
      乙○○撥打電話欲購買時，向證人乙○○表示目前並無毒
      品，要證人乙○○稍待一會即可，故證人乙○○上開證述
      顯與常情有悖。且證人乙○○如與被告合資購買，雙方必
      定事先議妥合資金額，證人乙○○焉有不知被告該次購買
      毒品之金額為何之理，且被告直接要求販賣毒品之人將被
      告及證人乙○○欲購買之數量分裝妥當即可，又何必大費
      周章攜帶電子磅秤分裝毒品，證人乙○○此部分所述，亦
      與常情有違。是證人乙○○上開證述，明顯係為被告脫免
      罪責，並避免其自身涉犯偽證罪責而為之，難謂可採。從
      而，證人乙○○證述，其於97年7月11日至被告住處附近
      向被告購買毒品一情，較為可信。
（五）按販賣毒品之所謂販賣行為，須行為人主觀上有營利意圖
      ，且客觀上有販入或賣出毒品行為，即足構成，至於實際
      上是否已經獲利則非所問；必也始終無營利之意思，而以
      原價或低於原價有償轉讓他人，方難謂為販賣行為，而僅
      得以轉讓罪論處（最高法院93年度臺上字第1651號判決要
      旨參照）。又販賣海洛因或安非他命毒品本無一定價格，
      各次買賣之價格，當亦各有差異，隨供需雙方之資力、關
      係之深淺、需求之數量、貨源之充裕與否、販賣者對於資
      金之需求如何即殷切與否，以及政府查緝之態度，各種不
      同之風險評估，而為機動性之調整，是其價格標準，自非
      一成不變，且販賣者從各種「價差」、「量差」或「純度
      」謀取利潤方式，或有差異，然其所圖利益之非法販賣行
      為目的相同，並無二致。以政府對於海洛因、安非他命交
      易查緝之嚴格、販賣毒品罪處罰之嚴厲，及被告與證人乙○○並無特殊情誼，僅是純粹基於販毒者與購得者間之生
      意往來而接觸，被告茍未因之得利，豈有甘冒重典，於毫
      無緣由之情形下，不顧遭警查緝之風險，而無償轉讓海洛
      因予證人乙○○之理，被告勢必以高於買進之價格出售毒
      品予證人乙○○，藉以從中賺取價差，而牟得利益，是被
      告有販賣毒品予證人乙○○獲利之主觀營利意圖，要無疑
      義。
（六）綜上所述，本件事證明確，被告於97年4月17日販賣金額
      2千元之安非他命予證人乙○○；於97年7月11日販賣海洛
      因及安非他命各1包予證人乙○○，並自證人乙○○處取
      得7千元價金之犯行，均堪認定，自應依法論科。
三、論罪科刑之理由：
（一）按海洛因、安非他命分別是毒品危害防制條例第2條第2項
      第1款、第2款管制之第一級、第二級毒品。核被告於犯罪
      事實一之(一)、(二)所示之販賣安非他命予證人乙○○2次之
      犯行，均係犯毒品危害防制條例第4條第2項之販賣第二級
      毒品罪；於犯罪事實一之(二)所示之販賣海洛因予證人乙○○1次之犯行，則係犯毒品危害防制條例第4條第1項之販
      賣第一級毒品罪。被告各次販賣海洛因、安非他命前，分
      別持有海洛因、安非他命之低度行為，應為其販賣海洛因
      、安非他命之高度行為所吸收，均不另論罪。被告於犯罪
      事實一之(二)所示之時地，同時販賣海洛因及安非他命予證
      人乙○○，為一販賣行為同時觸犯販賣第一級毒品罪及販
      賣第二級毒品二罪，為想像競合犯，應依刑法第55條規定
      ，從一重之販賣第一級毒品罪處斷。被告於犯罪事實一之
      (一)、(二)所示1次販賣安非他命、1次販賣海洛因及之犯行，
      犯意各別，行為互殊，應予分論併罰。
（二）按販賣第一級毒品罪之法定刑僅有「死刑」及「無期徒刑
      」，如不分犯罪情況及結果如何，概以「死刑或無期徒刑
      」量處，若有情輕法重之情，裁判時宜有刑法第59條酌量
      減輕其刑之適用（司法院大法官會議釋字第263號解釋參
      照）。經查，被告犯罪之手段、情節尚無集團性之情形，
      並非重大不赦之人，亦未有囤積預備販賣之毒品扣案，核
      與一般毒梟販賣毒品多者上百公克，甚至以公斤計相較，
      其情節尚屬輕微，對社會治安及國民健康危害之程度亦較
      輕。且證人乙○○原即有施用毒品習慣，係其主動以電話
      聯絡被告購買毒品，並非被告為圖利而引誘證人乙○○施
      用，被告惡性尚非重大，而被告所犯販賣第一級毒品之犯
      行，其法定最低本刑為「無期徒刑」，被告行為雖於法有
      違，應予處罰，但審酌其販賣對象僅1人、此次販賣第一
      級毒品（含同時販賣第二級毒品部分）之金額為7千元，
      其金額尚非鉅大等情狀，如逕以該罪之法定最低度刑量處
      「無期徒刑」，相較於持有槍械而危害社會安全或犯傷害
      致死等犯罪刑案一般量刑之情形，仍屬販賣第一級毒品之
      罪科刑會較重，依社會一般觀念，不無情輕法重之虞，在
      客觀上足以引起一般之同情，難認無可憫恕之處，本院審
      酌前開情事，認被告所為前開販賣第一級毒品之犯行，有
      犯罪之情狀顯可憫恕，認科以最低度刑仍嫌過重之情事，
      爰依刑法第59條之規定減輕其刑。
（三）原審審理結果，認被告此部分罪證明確，因予適用刑事訴
      訟法第299條第1項前段，毒品危害防制條例第4條第1項、
      第2項、第19條第1項，刑法第11條前段、第59條、第51條
      第5款，並審酌被告並無犯案被判刑經執行完畢之前科，
      素行尚稱良好，被告之販毒行為，非僅戕害身心，有害國
      民健康，更可能引發各種犯罪，對國家社會治安之危害非
      淺，被告於事證明確之情形下，猶矢口否認販賣毒品之犯
      行，犯後態度難認良好，被告於97年7月11日販賣8分之1
      錢海洛因及4分之1錢安非他命之數量，對社會危害不輕，
      暨被告為國中肄業，教育程度不高，家中尚有母親及2位
      哥哥，平日從事粗工工作，有正當工作及固定收入，及本
      案之其他一切情狀，分別就被告販賣第二級毒品部分量處
      有期徒刑9年（含從刑沒收部分），就販賣第一級毒品量
      處有期徒刑17年（含從刑沒收部分），及敘明本件扣案之
      及門號0000000000號行動電話（含SIM卡1張），為被告所
      有，業據被告於原審羈押訊問時供述在卷，上開物品係供
      被告與購買毒品者聯絡之用，應依毒品危害防制條例第19
      條第1項規定於被告所犯販賣海洛因及販賣安非他命罪分
      別宣告沒收。另扣案夾鏈袋1包，亦為被告所有，據其於
      原審羈押訊問時供述明確，該夾鏈袋1包，係供被告預備
      販賣毒品時分裝毒品使用，亦應依刑法第38條第1項第2款
      規定，於被告所犯販賣海洛因及販賣安非他命罪併宣告沒
      收。另被告於犯罪事實一之(二)販賣海洛因與安非他命總所
      得7千元，及於犯罪事實一之(一)販賣安非他命所得2千元，
      應依毒品危害防制條例第19條第1項之規定宣告沒收之，
      如全部或一部不能沒收時，應以其財產抵償之。至於扣案
      其餘4支行動電話，被告並未使用與證人乙○○聯絡並約
      定交易毒品事宜，爰不予宣告沒收，已敘明甚詳。本院審
      核，原判決此部分認事用法俱無不合，量刑亦稱妥適，被
      告上訴否認犯行，為無理由，應予駁回。又原判決原係認
      定被告有2次販賣第二級毒品罪、1次販賣第一級毒品罪，
      分別判刑後再定應執行為有期徒刑22年（含從刑），然因
      原判決關於97年7月14日下午販賣第二級毒品部分（即原
      判處有期徒刑9年5月，含從刑部分），應係屬檢察官未經
      起訴部分之訴外裁判（詳後述），經本院撤銷原判決該部
      分及定應執行刑部分之諭知，爰就上開上訴駁回部分，定
      其應執行刑為有期徒刑19年（含從刑）。
、原判對未經起訴而為違法判決，應撤銷部分：
一、公訴意旨另認：被告丙○○另於97年7月13日23時52分許，
    以0000000000號行動電話與乙○○聯繫，於通話中談妥購買
    毒品安非他命之交易數量、地點後，即由乙○○於翌日即同
    年月14日某時許，前往雲林縣土庫鎮溪邊里溪埔20之6號丙○○住處，以6千5百元之代價，向丙○○購得安非他命1包
    （重約半錢）。因認被告丙○○此部分亦涉犯毒品危害防制
    條例第4條第2項販賣第二級毒品罪嫌。
二、按「法院不得就未經起訴之犯罪審判」，刑事訴訟法第268
    條定有明文。查被告堅決否認有何此部分犯行，並辯稱0000
    000000號行動電話並非乙○○的等語。
三、經查：
（一）查證人乙○○於偵查中固證稱：昨日（指97年07月14日）
      有跟丙○○購買安非他命，已經吸食完了，只剩下今日扣
      案之殘渣袋等語（見偵查卷第15頁）；於原審審理時證稱
      ：97年7月14日下午，有先打電話跟被告聯絡，被告有接
      到，去他家附近交易的，向被告買半錢安非他命等語（見
      原審卷第61頁正面、第62頁正面）。惟依公訴意旨係指，
      被告丙○○於97年7月13日23時52分許，以0000000000號
      行動電話與乙○○聯繫，於通話中談妥販賣毒品安非他命
      之交易數量、地點等情。然查97年7月13日23時52分被告
      使用之0000000000號行動電話係與0000000000號行動電話
      為通聯，有通訊監察譯文在卷可佐（見警卷第57頁、原審
      卷第103頁，及原審卷第70業通聯紀錄第3通）。被告辯稱
      上開0000000000號電話並非乙○○所持用，並無此部分之
      犯行等語。經本院向亞太行動電信公司調取該0000000000
      號行動電話申請使用人，經查登記使用人為甲○○（見本
      院卷第43頁）。經本院傳喚證人甲○○，其到庭結證稱：
      伊不認識丙○○，也不認識乙○○，伊沒有施用毒品，也
      沒有用0000000000號行動電話向別人購買毒品等語明確（
      見本院卷第100-101頁）。又證人乙○○亦經本院傳喚到
      庭結證稱：伊不認識甲○○（見本院卷第159頁），證人
      乙○○於原審復結證稱：97年7月13日23時52分之通訊監
      察譯文之0000000000號行動電話好像不是我打的。97年7
      月13日這次好像沒有跟被告買到毒品等語（見原審卷第54
      頁正面及背面），則被告於97年7月13日23時52分以其使
      用之0000000000號行動電話與0000000000號行動電話通聯
      ，顯然不是與乙○○聯絡並談成販賣毒品安非他命之事，
      洵可認定。
（二）按刑法連續犯之規定，於95年7月1日刪除生效，如在不同
      時間販賣毒品予他人之數行為，以目前實務見解難認有集
      合犯或接續犯規定之適用，依刑法於刪除連續犯後之規定
      ，應按數罪分別論處再予併罰。查公訴人起訴被告有此部
      分犯行，係指被告於97年7月13日23時52分以其使用之000
      0000000號行動電話與0000000000號行動電話通聯而達成
      販賣毒品安非他命之犯行，原判決即應對檢察官起訴之事
      實查明被告是否有該犯行，如查無該犯罪事實，應為無罪
      判決之諭知，不能以更正所謂之犯罪時間為97年7月14日
      而逕予裁判，否則即違反刑事訴訟法第268規定「法院不
      得就未經起訴之犯罪審判」。詎原判決未對檢察官起訴所
      指「被告丙○○另於97年7月13日23時52分許，以0000000
      000號行動電話與乙○○聯繫，於通話中談妥購買毒品安
      非他命之交易數量、地點……」之犯罪事實予以裁判，竟
      對檢察官未起訴之97年7月14日下午之犯行予以裁判，顯
      與刑事訴訟法第268條規定相違背，則原判決就此部分認
      定被告犯罪，即難認為允當。
四、查原判決就此部分未對檢察官起訴所指「被告丙○○另於97
    年7月13日23時52分許，以0000000000號行動電話與乙○○
    聯繫，於通話中談妥購買毒品安非他命之交易數量、地點…
    …」之犯罪事實予以裁判，竟對檢察官未起訴之97年7月14
    日下午之犯行予以裁判，顯與刑事訴訟法第268條規定相違
    背，被告上訴否認此之犯行，而原判決既有上開不允當，自
    屬無可維持，應由本院予以撤銷。又原判決既未對檢察官起
    訴所指「被告丙○○另於97年7月13日23時52分許，以00000
    00000號行動電話與乙○○聯繫，於通話中談妥購買毒品安
    非他命之交易數量、地點……」之犯罪事實予以裁判，此部
    分即「無訴」可上訴至本院，故本院僅就此部分判決予以撤
    銷（按此部分，屬原判決漏未裁判部分，應由原審另行補裁
    判，又按如檢察官認被告另有97年7月14日下午之販賣安非
    他命之犯行者，宜另行起訴，法院始得審判）。
據上論斷，應依刑事訴訟法第368條、第369條第1項前段、第364
條，判決如主文。
本案經檢察官林炎昇到庭執行職務。
中    華    民    國    98    年    4     月    28    日
                  刑事第一庭    審判長法  官  黃崑宗
                                      法  官  夏金郎
                                      法  官  王明宏
以上正本證明與原本無異。
如不服本判決應於收受送達後10日內向本院提出上訴書狀，其未
敘述上訴理由者，並得於提起上訴後10日內向本院補提理由書（
均須按他造當事人之人數附繕本）「切勿逕送上級法院」。
                                      書記官  黃全忠
中    華    民    國    98    年    4     月    29    日
附錄本判決論罪科刑法條：
毒品危害防制條例第4條第1項、第2項：
製造、運輸、販賣第一級毒品者，處死刑或無期徒刑；處無期徒
刑者，得併科新臺幣1千萬元以下罰金。
製造、運輸、販賣第二級毒品者，處無期徒刑或7年以上有期徒
刑，得併科新臺幣7百萬元以下罰金。


司法院資訊處製作；財團法人民間司法改革基金會備份。
